【裁判字號】    96,訴,921
【裁判日期】    970205
【裁判案由】    貪污等
【裁判全文】
臺灣桃園地方法院刑事判決               96年度訴字第921號
公  訴  人  臺灣桃園地方法院檢察署檢察官
被      告  己○○
上一被告共  溫思廣律師
同選任辯護人蘇清文律師
被      告  乙○○
                    238號
上一被告共  林鈺雄律師
同選任辯護  林  凱律師
人          陽文瑜律師
被      告  戊○○
上一被告選  巨克安律師
任辯護人
被      告  甲○○
被      告  丁○○
被      告  丙○○（原名黃建誠）
上三被告共  金  鑫律師
同選任辯護人
上列被告因貪污治罪條例等案件，經檢察官提起公訴（95年度偵
字第188 58號、96年度偵字第8069號），本院判決如下：
    主  文
己○○依據法令從事公務並有調查犯罪職務之人員，對於違背職
務之行為，期約賄賂，處有期徒刑拾年陸月，褫奪公權伍年。
己○○被訴縱放人犯部分無罪。
乙○○行使變造之中華民國國民身分證、健保卡、汽車駕駛執照
，足以生損害於公眾及他人，處有期徒刑伍月，減為有期徒刑貳
月又拾伍日，扣案之變造「寅○○」名義之國民身分證、汽車駕
駛執照上所黏貼乙○○照片貳張、未扣案之變造「寅○○」名義
之健保卡所用乙○○照片壹張、上開變造「寅○○」名義之國民
身分證影本壹份，均沒收；又對於公務員，關於違背職務之行為
，期約賄賂，處有期徒刑壹年貳月，褫奪公權壹年，減為有期徒
刑柒月，褫奪公權壹年。應執行有期徒刑捌月，褫奪公權壹年，
扣案之變造「寅○○」名義之國民身分證、汽車駕駛執照上所黏
貼乙○○照片貳張、未扣案之變造「寅○○」名義之健保卡所用
乙○○照片壹張、上開變造「寅○○」名義之國民身分證影本壹
份，均沒收。
戊○○、甲○○、丁○○、丙○○均無罪。
    事  實
一、乙○○前於民國83年間因犯妨害風化案件，經判處有期徒刑
    2 年6 月確定，因拒不到案執行遭臺灣桃園地方法院檢察署
    發佈通緝在案，詎乙○○為脫免前揭案件之執行，竟與姓名
    年籍不詳綽號「阿財」之成年男子共同基於變造特種文書之
    犯意聯絡，於95年3 月間，在台北市某處，以新臺幣（下同
    ）20萬元之代價，將其本人照片交予該綽號「阿財」之男子
    ，由「阿財」於不詳時間，在臺灣地區某處，將乙○○之照
    片換貼在其以不詳方法取得之「寅○○」名義之中華民國國
    民身分證、健保卡及汽車駕駛執照上加以變造，經數天後變
    造完成，乙○○再至台北市某處，自該綽號「阿財」之男子
    處取得變造完成之「寅○○」名義之國民身分證、健保卡、
    汽車駕駛執照各1 張，並隨身攜帶，冀免遭警臨檢而識破其
    通緝犯身分，足以生損害於寅○○本人及戶政機關對於國民
    身分證、健保局對於健保卡、監理機關對於駕駛執照核發管
    理之正確性。
二、己○○係臺北縣政府警察局三峽分局（下稱三峽分局）插角
    派出所警員，為依據法令服務於地方自治團體所屬機關，而
    有法定調查犯罪職務之公務員。緣桃園縣政府警察局大溪分
    局警員戊○○因知悉通緝犯乙○○仍在桃園地區酒店等處出
    沒，然礙於其與曾任職警界之乙○○結識，不方便出面查緝
    ，遂於95年2 月初某日，提供通緝犯乙○○之情資予因刑事
    班受訓而相識之己○○出面查緝，戊○○復將其在「桃園縣
    政府警察局大溪分局福安派出所四人勤務分配表」背面所繪
    乙○○可能出現之場所及使用車輛之車號草圖乙紙交予己○○參考，同年4 月29日晚間8 時許，戊○○再以其不知情之
    女友辛○○申請使用之門號0000000000號行動電話撥打己○○使用之門號0000000000號行動電話告知己○○通緝犯乙○○當晚在桃園縣桃園市○○路99號3 樓「天上人間」酒店可
    前去查捕，且會邀集友人前往協助，2 人乃相約當日晚間10
    時許，在桃園縣桃園市○○路、春日路天橋下會合，另一方
    面戊○○乃委託友人丙○○出面找人手至復興路、春日路天
    橋下與綽號「勇哥」之己○○警員會合協助緝捕通緝犯，丙○○應允後即邀集甲○○，甲○○再經由丁○○通知邀集到
    黃世芳、簡偉雄、陳智昂等人後，由丁○○駕駛車牌號碼CW
    -5156 號自小客車至大溪鎮崎頂搭載甲○○、黃世芳、簡偉
    雄、陳智昂等人至復興路、春日路天橋下等候，戊○○亦自
    行駕車前往，迨己○○著白色汗衫與不知情之友人謝正偉駕
    駛車牌號碼5C-6536 號自小客車前來，戊○○先將不知情之
    子○○申請使用之門號0000000000號行動電話交予己○○供
    聯繫用即先行離去，另甲○○等人抵達上開地點並在確認己○○即綽號「勇哥」之警員後，甲○○即先駕駛上開CW-515
    6 號自小客車離開，由己○○指示丁○○、黃世芳、簡偉雄
    、陳智昂坐上謝正偉所駕駛上開自小客車指引帶路，當日晚
    間約10時43分許，己○○等人即抵達「天上人間」酒店地下
    4 樓停車場等候。翌日（4 月30日）凌晨零時13分許，乙○○與其司機癸○○、酒店經理庚○○共同搭乘電梯至地下停
    車場，此時己○○亦接獲戊○○撥打上開0000000000號行動
    電話通知乙○○將下樓之事，而與謝正偉及丁○○、黃世芳
    、簡偉雄、陳智昂等人至電梯口等候，迨電梯門打開，丁○○等人均擁入電梯內，己○○當場出示警察證件向乙○○表
    明其警察身分依法逮捕通緝之乙○○，乙○○謊稱伊並非乙○○，惟己○○認該人與戊○○先前提供乙○○之剪影相似
    且已先經戊○○通知乙○○將下樓之事而識破，乃將乙○○
    帶離電梯，復指示癸○○先回到自己車上，迨己○○將乙○○帶入其所駕上開車輛後座，並以警用手銬將乙○○雙手銬
    在駕駛座頭枕後方，再折返坐進癸○○車內副駕駛座，向癸○○透露「看你老闆得罪了誰，有人要出2 百萬元抓你老闆
    ，要如何處理」等試探之語意，並留下癸○○使用之門號00
    00000000號行動電話後回到其所乘自小客車，由謝正偉負責
    駕車駛離地下停車場，癸○○趕緊駕車跟隨在己○○車後，
    己○○見狀又以上開門號0000000000號行動電話撥打癸○○
    使用之0000000000號電話（4 月30日凌晨零時28分52秒該通
    ）要癸○○不要再跟車，癸○○始作罷。另丁○○、黃世芳
    、簡偉雄、陳智昂等人則通知甲○○駕車前來搭載渠等離開
    。
三、己○○逮捕乙○○後離開天上人間酒店地下停車場，在解送
    三峽分局歸案途中，即萌索賄之不法意圖，向乙○○表示「
    你到底得罪誰，為什麼人家要抓你」、「有人要出2 百萬元
    抓你」等意指乙○○若給付2 百萬元，即可不予解送等語意
    ，向乙○○索求2 百萬元賄賂，做為不予解送乙○○歸案執
    行之對價，而對於違背其法定調查犯罪職務之行為，要求賄
    賂，乙○○為求冀免遭己○○警員解送歸案執行，而對有法
    定調查犯罪職務之己○○警員索求2 百萬元之賄賂一事允諾
    ，2 人達成期約賄賂之合意後，乙○○旋以其使用之門號00
    00000000號行動電話撥打友人壬○○使用之門號0000000000
    行動電話（4 月30日凌晨1 時56分34秒該通）佯稱遭綁架，
    要其準備2 百萬元贖金，壬○○立即著手籌措贖金，嗣乙○○恐時值深夜籌措款項不易，要求己○○將金額降為1 百萬
    元，經己○○同意後，乙○○再以上述門號行動電話通知壬○○贖金降為1 百萬元之事，等候籌款期間己○○及乙○○
    所駕乘之自小客車則在台北縣鶯歌、三峽附近繞行，迨壬○○以其前揭門號行動電話聯絡乙○○已籌好款項（4 月30日
    凌晨2 時29分54秒該通），己○○隨即原車駛回桃園市區，
    壬○○亦依乙○○指示至桃園市○○路中信飯店附近之亞太
    當舖前等候交付賄款，惟己○○將車駛回桃園市○○路靠近
    中信飯店附近，因見該處有多名不明人士聚集，不敢貿然出
    面取款，乙○○又以上開電話指示壬○○改至桃園火車站前
    交款，嗣己○○幾經思量，加上戊○○在其解送乙○○至三
    峽分局途中，不斷以上開門號0000000000號行動電話撥打
    0000 00 0000號電話要求己○○將乙○○帶回桃園分局武陵
    派出所歸案，否則對提供情資之同事無法交代，致己○○最
    終決定放棄取款，未前往桃園火車站即原車將乙○○載回三
    峽分局附近之復興路、光明路天橋下等候戊○○，同時戊○○因不願讓乙○○知悉其在背後策劃逮捕，遂通知丙○○出
    面協助將通緝犯乙○○解送武陵派出所歸案，丙○○應允後
    再聯絡甲○○、丁○○、陳洪德（未據起訴）等人一起前往
    ，而於當日（4 月30日）凌晨4 時許，戊○○搭坐丙○○所
    駕駛不詳車號之自小客車至前開天橋下與己○○會面，另甲○○、丁○○、陳洪德等人則自行駕駛上開CW-5156 號自小
    客車至該處會合，己○○因認戊○○既已接手並找人前來協
    助解送乙○○至武陵派出所辦理相關歸案程序，遂交由丙○○、甲○○、丁○○、陳洪德等人將乙○○帶上CW-5156 號
    自小客車，以同樣方式將乙○○雙手銬在駕駛座頭枕後方，
    再將上述門號0000000000號行動電話交還戊○○後即自行離
    去。而戊○○因不願出面，故委由丙○○指示甲○○、丁○○、陳洪德等人將乙○○解送至武陵派出所歸案，丙○○、
    甲○○、丁○○、陳洪德等人雖明知渠等並非司法警察且與
    乙○○不具法律上利害關係人身分，然認係受警務人員戊○○或己○○委託協助將通緝犯乙○○解送派出所歸案，故仍
    將乙○○帶上前開CW-5156 號自小客車載往桃園分局武陵派
    出所，戊○○則駕車全程跟隨在後監督丙○○等人將乙○○
    解送至武陵派出所歸案，同日（4 月30日）凌晨5 時許，丙○○等人抵達武陵派出所附近，丙○○先拿手機及數位相機
    對乙○○拍照，持至停在對向車道之戊○○車上供戊○○辨
    認，嗣因畫面不清晰，丙○○又回到渠等車旁，要求乙○○
    將頭伸出車窗外供戊○○辨認，迨確認後丙○○即指示丁○○、陳洪德將乙○○帶入武陵派出所內，交由值班員警鍾森
    威、顏暉展辦理歸案手續，丙○○及戊○○即先後離去。乙○○被帶入武陵派出所後趁隙撥打電話告知壬○○，未幾壬○○及乙○○友人即趕至武陵派出所，並誤認甲○○、丁○○、陳洪德等人為綁匪，委請鍾森威、丑○○○○處理，而
    在混亂中乙○○即趁隙逃逸（鍾森威、顏暉展2 人涉犯縱放
    人犯罪嫌，另經檢察官為不起訴處分確定）。嗣於同年6 月
    16日中午12時30分許，始為警循線在屏東縣恆春鎮○○路70
    8 號逮獲乙○○，並扣得變造「寅○○」名義之國民身分證
    原本及影本、駕駛執照及健保卡各1 張及與本案無關之行動
    電話4 具（含SIM 卡）、名片夾1 個、電話卡1 張、現金13
    ,600 元 、照片1 疊、藥丸、藥膏、貼片、保險套、剪刀、
    指甲刀、鑰匙、信封、筆、皮包、便條、雜記紙等物，再陸
    續查悉上情。
四、案經臺北縣政府警察局移送臺灣板橋地方法院檢察署呈請臺
    灣高等法院檢察署檢察長令轉暨桃園縣政府警察局移送臺灣
    桃園地方法院檢察署檢察官指揮法務部調查局北部地區機動
    工作組調查後自動檢舉偵查起訴。
    理  由
甲、有罪部分：
壹、證據能力：
  (一)按刑事訴訟法第159 條第1 項規定：「被告以外之人於審判
    外之言詞或書面陳述，除法律有規定者外，不得作為證據」
    ；其立法本旨係以證人於審判外之言詞或書面陳述，屬於傳
    聞證據，此項證據，當事人無從直接對於原供述者加以詰問
    ，以擔保其真實性，法院亦無從直接接觸證人而審酌其證言
    之憑信性，違背直接審理及言詞審理之原則，除具有必要性
    及信用性情況之除外者外，原則上不認其有容許性，自不具
    證據能力；至所謂具有必要性及信用性情況者，例如刑事訴
    訟法第159 條之1 、之2 、之3 、之4 、之5 情形，仍例外
    認其有證據能力，然此乃係指法院未於審判期日傳喚相關證
    人到庭，案件僅能依靠該等證人於審判外之陳述以為判斷之
    情形，始需就該等審判外供述證據嚴格依照刑事訴訟法第15
    9 條之1 至之5 所定要件一一檢視各該證人之供述，作為證
    據之資格。倘法院已經依據當事人聲請傳喚證人到庭接受檢
    辯雙方之交互詰問，則法院既已透過直接、言詞審理方式檢
    驗過該證人之前之證詞，當事人之反對詰問權亦已受到保障
    得以完全行使之情況下，該等審判外證據除有其他法定事由
    （例如：非基於國家公權力正當行使所取得或私人非法取得
    等，而有害公共利益，即以一般證據排除法則為判斷），應
    認該審判外供述已得透過審判程式之詰問檢驗，而取得作為
    證據之資格，亦即其審判外供述與審判中供述相符部分，顯
    然已經構成具備可信之特別情狀，當然有證據資格（實務上
    之作用常為引用該等陳述與審判中陳述相符，強化該證人供
    述之可信度），其不符部分，作為檢視審判中所為供述可信
    與否之彈劾證據，當無不許之理，甚者，其不符部分倘係於
    司法警察、檢察事務官調查中之供述，作為認定被告犯罪與
    否或不構成犯罪與否之證據，亦僅需依照刑事訴訟法第159
    條之2 規定，斟酌其審判外供述作成外部環境、製作過程、
    內容、功能等情況認為之前供述較為可信，即可取得證據資
    格，而作為認定事實之證據資格（參照最高法院94年度臺上
    字第2507號、95年臺上字第2515號判決意旨）。查本件共同
    被告己○○、乙○○、甲○○、丁○○業經本院於審判期日
    以證人身分具結後行交互詰問程序，直接言詞審理檢視其等
    證詞，故其等前於警局時，除關於自己部分之陳述，就有關
    於其他共同被告之陳述，當然已取得作為證據之資格，且被
    告及其等選任辯護人對上開共同被告於警詢時之陳述復均不
    爭執證據能力，是共同被告己○○、乙○○、甲○○、丁○○等人於警詢時所為之陳述均有證據能力。
  (二)次按被告以外之人於審判外之陳述，雖不符前4 條之規定，
    而經當事人於審判程序同意作為證據，法院審酌該言詞陳述
    或書面陳述作成時之情況，認為適當者，亦得為證據。當事
    人、代理人或辯護人於法院調查證據時，知有第159 條第1
    項不得為證據之情形，而未於言詞辯論終結前聲明異議者，
    視為有前項同意，刑事訴訟法第159 條之5 亦定有明文。查
    證人陳洪德、黃世芳、鍾森威、顏暉展、王祺民分別於警詢
    中所為之陳述，固均係審判外之陳述而屬傳聞證據，惟被告
    及其等選任辯護人就上開審判外之陳述，於本院審理中，均
    不爭執證據能力（僅爭執部分證明力），復未曾於言詞辯論
    終結前聲明異議，而本院審酌該等證人陳述作成時之情況，
    並無違法取證及證明力過低之瑕疵，亦認以之作為證據為適
    當，依前揭規定說明，自得為證據。另證人陳智昂、簡偉雄
    、壬○○、癸○○、庚○○於偵查中，及共同被告乙○○、
    甲○○、丁○○於偵查中以證人身分，除關於自己部分之陳
    述，就有關於其他共同被告之陳述，均係於供前具結所為之
    陳述（有結文附於偵查卷可稽，見偵字第14229 號卷第123
    、124 、125 、137 頁、他字第2706號卷第248 、249 、26
    8 、269 頁），係檢察官依法訊問，復無其他事證足資認定
    其等於檢察官訊問時有受違法取供情事，並無何特別不可信
    之情況，依刑事訴訟法第159 條之1 第2 項規定，自均得為
    證據。
  (三)再按測謊鑑定，係依一般人在說謊時，會產生遲疑、緊張、
    恐懼、不安等心理波動現象，乃以科學方法，由鑑定人利用
    測謊儀器，將受測者之上開情緒波動反應情形加以紀錄，用
    以分析判斷受測者之供述是否違反其內心之真意而屬虛偽不
    實。故測謊鑑定，倘鑑定人具備專業之知識技能，復基於保
    障緘默權而事先獲得受測者之同意，所使用之測謊儀器及其
    測試之問題與方法又具專業可靠性時，該測謊結果，如就有
    利之供述，經鑑定人分析判斷有不實之情緒波動反應，依補
    強性法則，雖不得作為有罪判決之唯一證據，但非無證據能
    力，仍得供裁判之佐證，其證明力如何，事實審法院有自由
    判斷之職權；反之，若其有利之供述，經鑑定並無任何虛偽
    供述之情緒波動反應，又無其他合法之積極證據足以證明該
    部分之犯罪事實時，即可印證其真實性，非不得為有利於受
    測者之認定（最高法院88年度台上字第2936號判決參照）。
    又研究數據亦認測謊雖無法如同血跡DNA 之鑑定般幾乎可達
    客觀之正確性，而有某種程度百分比之誤差，然研究數據亦
    指出測謊之信度圍自79% 至100%，平均信度90% （參閱內政
    部警政署刑事警察局91年5 月24日刑鑑字第0910122743 號
    函所附「測謊鑑驗準確度及其影響因素」研究參考資料），
    是測謊結果仍有相當之參考價值，自不能以測謊結果與被告
    之辯解有異，在無積極證據證明測謊過程有何誤差不正確之
    情形下，即逕認測謊結果均不值參考。從而本件對被告己○○所實施之測謊鑑定報告亦具證據能力，被告己○○之選任
    辯護人指稱該測謊鑑定報告不具證據能力云云，尚難採認。
  (四)又本件認定事實所引用之卷內其餘卷證資料（包含文書證據
    、物證等證據），並無證據證明係公務員違背法定程序所取
    得，被告及其等選任辯護人於審判程序中復均未於言詞辯論
    終結前表示異議，且卷內之文書證據及物證等，亦無刑事訴
    訟法第159 條之4 之顯有不可信之情況與不得作為證據之情
    形，則依刑事訴訟法第159 條之5 之規定，本件認定事實所
    引用之所有文書證據、物證等證據，亦均有證據能力，合先
    敘明。
貳、實體部分：
一、訊據被告乙○○對其於上開時、地，以20萬元代價，委由綽
    號「阿財」之男子變造完成「寅○○」名義之國民身分證、
    健保卡、汽車駕駛執照後，交由其隨身攜帶等情坦認不諱，
    惟矢口否認有何行使變造特種文書及對違背職務之行為期約
    賄賂之犯行，辯稱：自己○○等人在電梯控制伊行動至伊被
    帶往武陵派出所止，伊均未出示變造「寅○○」之證件，只
    有在被丙○○等人帶往武陵派出所路上，車上有1 個人對伊
    搜身，才把那3 張證件拿出來，而與己○○同行之人在年紀
    及外型上看起來都不像警察，己○○雖然在電梯內有晃一下
    證件，但伊沒有看清楚證件的內容，伊認為己○○不是警察
    是兄弟，證件也是假的，伊直覺係被綁架，行動又被他們控
    制住，為了生命安全，才會在己○○開口要2 百萬元時答應
    給他，並非行賄云云。訊據被告己○○固坦認依戊○○提供
    之情資於上開時、地，經戊○○找來之丁○○等人指引至天
    上人間酒店地下4 樓停車場逮捕通緝犯乙○○，而將乙○○
    帶往三峽分局前，未帶入三峽分局辦理歸案又原車將乙○○
    載回桃園市區，嗣再載回三峽分局附近，將乙○○交由戊○○找來之丙○○等人解送至武陵派出所歸案等情不諱，惟矢
    口否認有何違背職務期約賄賂之犯行，辯稱：伊解送乙○○
    至三峽分局附近時，乙○○突然發病，說要吃特效藥，藥在
    朋友家，伊請乙○○打電話叫朋友送藥來，乙○○說朋友不
    認識三峽的路，伊就原車將乙○○載回桃園市區，向乙○○
    友人拿藥，但一直等不到人，後來乙○○也恢復正常了，伊
    又原車載回三峽分局門口，將乙○○交由戊○○處理，伊並
    未向乙○○表示如給付2 百萬元即可將之釋放云云。經查：
  (一)被告乙○○行使變造特種文書部分：
  1.前揭被告乙○○於95年3 月間，在台北市某處，以20萬元之
    代價，將其本人照片交予姓名年籍不詳綽號「阿財」之男子
    ，由「阿財」於不詳時間，在臺灣地區某處，將乙○○之照
    片換貼在其以不詳方法取得之「寅○○」名義之中華民國國
    民身分證、健保卡及汽車駕駛執照上加以變造，變造完成後
    ，乙○○再至台北市某處，自該名綽號「阿財」之男子處取
    得變造完成之上開證件並隨身攜帶等情，業據被告乙○○供
    承不諱（見他字第2706號卷第165 、186 、187 頁、第225
    頁背面、226 、239 頁、本院卷(一)96年8 月8 日筆錄第8 頁
    ），並有臺灣桃園地方法院檢察署搜索扣押筆錄及扣押物品
    目錄表各1 份（見他字第2706號卷第168 至170 頁、第185
    至19 0頁）附卷可稽，及變造「寅○○」名義之國民身分證
    原本及影本、健保卡及汽車駕駛執照各1 張扣案足憑，堪認
    上情屬實。
  2.被告乙○○雖辯稱：自己○○等人在電梯控制伊行動至伊被
    帶往武陵派出所止，伊均未出示變造「寅○○」之證件，只
    有在被帶往武陵派出所路上，車上有1 個人對伊搜身，才把
    那3 張證件拿出來云云。然查，被告己○○於上開時、地依
    法逮捕被告乙○○解送三峽分局途中，己○○詢問乙○○有
    無帶證件，乙○○即出示非「乙○○」名義之國民身分證、
    健保卡及汽車駕駛執照供己○○核對而行使等節，業據證人
    己○○於警詢及本院審理時以證人身分證述甚詳（見偵字第
    14229 號卷第11、112 頁、他字第2706號卷第205 頁、本院
    卷(四)96年12月26日筆錄10頁），再觀諸被告乙○○在案發當
    時係通緝犯，其初始即係為脫免所犯上開妨害風化案件之執
    行，始花費20萬元之高價，變造完成前述「寅○○」名義之
    各該證件並隨身攜帶，以冀免遭警臨檢而查獲歸案執行，已
    如上述，被告乙○○亦不否認該情，則在被告己○○已表明
    警察身分依法將之逮捕（此部事實詳如後述）進而向其確認
    身分之際，實難想像被告乙○○會不出示隨身攜帶之前開變
    造證件，以達其隱匿身分規避刑案執行之目的，此由被告乙○○亦自承伊在己○○警員問伊是否是乙○○時，伊有說不
    是等語（見他字第2706號卷第23、185 頁背面、本院卷(三)96
    年12月7 日筆錄第6 頁）更可窺見一斑，被告乙○○所辯伊
    並未出示變造「寅○○」等證件云云，益顯悖離常情。綜合
    上情，俱見被告乙○○有於上開時、地，於己○○警員確認
    其身分之際，出示變造「寅○○」名義之國民身分證、健保
    卡及汽車駕駛執照供己○○核對而行使甚明，被告乙○○此
    部所辯，核係卸責之詞，不足採信。從而，被告乙○○所犯
    上揭行使變造「寅○○」名義之國民身分證、健保卡、汽車
    駕駛執照等特種文書之犯行，堪予認定。
  (二)被告己○○公務員對於違背職務之行為期約賄賂及被告乙○○對公務員關於違背職務之行為期約賄賂部分：
  1.前揭犯罪事實二、三所述各情，分據證人即共同被告己○○
    （除其否認向乙○○索賄部分外）、乙○○（除其否認知悉
    己○○係警察而行賄部分外）、丙○○（除其所指乙○○情
    資係伊提供予己○○部分外）、甲○○（除其所指門號0000
    000000該具行動電話係伊交給丁○○使用部分外）、丁○○
    （除其所指門號0000000000該具行動電話係伊交給己○○使
    用部分外）、黃世芳、簡偉雄、陳智昂及證人癸○○、庚○○、壬○○、鍾森威、顏暉展、王祺民分別於警詢、偵查及
    本院審理時供證綦詳（見偵字第14229 號卷第9 至16頁、第
    24至32頁、第35至38頁、第40至44頁、第45至49頁、第50至
    54頁、第87至92頁、第93至95頁、第96至100 頁、第101 至
    104 頁、第111 至113 頁、第117 至122 頁、第134 至136
    頁、他字第2706號卷第22至25頁、第35至38頁、第68至71頁
    、第111 至114 頁、第122 至125 頁、第127 至129 頁、第
    131 至133 頁、第165 至167 頁、第185 至188 頁、第198
    至199 頁、第201 至207 頁、第218 至220 頁、第224 頁22
    6 頁、第23 8至246 頁、第261 至267 頁、第274 至275 頁
    、本院卷(四)96年10月30日、12月18日筆錄、12月26日筆錄）
    ，並經本院就被告己○○在上開天上人間酒店地下4 樓停車
    場電梯內逮捕乙○○過程之監視錄影光碟勘驗無訛，製有本
    院96年12月7 日勘驗筆錄及翻拍監視錄影光碟畫面附卷可考
    （見本院卷(三)第152 至182 頁），此外復有戊○○在勤務分
    配表背面所繪有關乙○○行蹤草圖（見偵字第14229 號卷第
    17頁背面）、前述己○○於案發當時所使用門號0000000000
    、000000 0000 號、戊○○所使用門號0000000000號、乙○○所使用門號0000000000號、癸○○所使用門號0000000000
    號行動電話、壬○○所使用門號0000000000號行動電話之通
    聯調閱查詢單（見外放之桃園縣政府警察局大溪分局行動電
    話號碼暨通聯記錄本、他字第2706號卷第11至13頁、偵字第
    18858 號卷第18至35頁）、桃園縣政府警察局桃園分局武陵
    派出所監視器翻拍照片（見他字第2706號卷第141 至143 頁
    ）附卷足佐。被告乙○○雖指稱其在天上人間酒店地下停車
    場電梯內遭己○○逮捕後，與其同行之男子也坐入乙○○座
    車後座兩側，迨車駛至桃鶯路附近始下車云云，惟查被告丁○○、黃世芳、簡偉雄、陳智昂等人在協助己○○逮捕乙○○後，即留在地下停車場並通知甲○○前來搭載渠等離去，
    業據被告丁○○、黃世芳、簡偉雄、陳智昂、甲○○供證一
    致且互核相符（見偵字第14229 號卷第26、42、47、52、11
    8 、129 、135 頁、他字第70頁、本院卷(四)96年10月30日、
    12月18日筆錄、12月26日筆錄）），應堪信實，被告乙○○
    此部所指，顯與事實不符，尚難憑採。而按告訴人、證人之
    陳述有部分前後不符，或相互間有所歧異時，究竟何者為可
    採，法院仍得本其自由心證予以斟酌，非謂一有不符或矛盾
    ，即應認其全部均不可採；尤其關於行為動機、手段及結果
    等之細節方面，告訴人之指陳，難免故予誇大，證人之證言
    ，有時亦有予以渲染之可能；然其基本事實之陳述，若果與
    真實性無礙時，則仍非不得予以採信（參照74年度台上字第
    1599號判例意旨），證人乙○○對於上開部分事實之陳述，
    或因時間之經過致記憶錯誤，或有誇大之嫌，而有與事實不
    一之狀況，然其不一致之處並非重要之點，其對於被告己○○逮捕之過程及向其索賄經過及如何帶同其返回桃園市取款
    ，嗣因己○○不敢貿然取款而作罷始再折返三峽分局等各項
    基本事實之陳述，則屬一致，是上開瑣碎細節不符之處，自
    無礙本件事實之認定。另被告戊○○否認有提供通緝犯乙○○情資予己○○並找丁○○等人前去協助己○○逮捕乙○○
    及嗣後找丙○○等人至三峽分局協助將乙○○帶至武陵派出
    所歸案各情，及被告丙○○辯稱通緝犯乙○○情資係伊提供
    予己○○，由伊找丁○○等人去協助己○○逮捕乙○○及至
    三峽分局將乙○○帶至武陵派出所歸案云云，與本院認定前
    述之事實不符（詳如後述），均不足為採。
  2.被告己○○雖否認逮捕乙○○後有向乙○○索賄2 百萬元之
    犯行；而被告乙○○雖坦認應允給付己○○2 百萬元（嗣降
    為1 百萬元）之事實，惟否認有對違背己○○警員職務之行
    為行賄之犯行。然查：
  被告己○○向癸○○透露「有人出2 百萬元要抓你老闆乙○○，看要如何處理」之試探性訊息部分：
    查被告己○○在天上人間酒店地下停車場電梯內逮捕乙○○
    ，並將乙○○帶離電梯時，先指示癸○○先回到其自己車內
    ，迨己○○將乙○○帶至其座車並上手銬後，隨即折返逕自
    坐進癸○○座車副駕駛座，向癸○○表示「看你老闆得罪了
    誰，有人出2 百萬元抓你老闆，要如何處理」，並留下癸○○使用之門號0000000000號行動電話後，返回其座車將乙○○帶離現場，癸○○亦駕車自後尾隨，己○○見狀即以門號
    0000000000號行動電話撥打癸○○之0000000000號電話要其
    不要跟車，癸○○始作罷等情，迭據證人癸○○於警詢、偵
    查至本院審理時證述詳確（見偵字第14229 號卷第88頁、他
    字第2706號卷第262 頁、本院卷(三)96年10月30日筆錄），並
    無異詞，且前後相符一致，復在電梯監視錄影翻拍照片中指
    證己○○無訛，有指證照片附卷足憑（見他字第2706號卷第
    103 頁），而觀諸證人癸○○與被告己○○原本並不相識，
    彼等無怨懟或金錢糾紛及仇恨，衡情酌理證人癸○○斷無甘
    冒偽證刑責來誣攀被告己○○之理。抑且，證人乙○○於警
    詢及本院審理時時供證：「蔡姓員警挾持我上車後，確實有
    下車跟小叢談話」等語（見他字第2706號卷第224 頁背面、
    本院卷(四)96年12月18日筆錄第26頁），證人庚○○於警詢時
    證稱：「乙○○被拖上自小客車後，己○○有叫癸○○上他
    自己的車，也有看到己○○上癸○○的車上」等語（見偵字
    第14229 號卷第94頁），證人陳智昂於偵查中亦證稱：「電
    梯內通緝犯的朋友（指癸○○）有和自稱是警察的男子（指
    己○○）講到話」等語（見偵字第14229 號卷第118 頁），
    均核與證人癸○○所證上情相符，被告己○○復不否認有於
    上開時、地，逮捕乙○○後，再進入癸○○車內與癸○○交
    談之事實（見本院卷(四)96年12月26日筆錄第8 頁），再衡情
    警務人員在逮捕通緝犯後，人犯脫逃之風險極大，理應儘速
    將通緝犯帶離現場並解送警局歸案，以免橫生事端，被告己○○擔任警員期間非短，自應知悉此理，然其在逮捕通緝犯
    乙○○後，非但未儘速將乙○○帶離現場，反將乙○○留在
    車內，又折返進入通緝犯之司機癸○○車內與之交談，徒增
    通緝犯逃逸之機會，若謂此舉僅係為了了解癸○○為何叫伊
    學長一事，孰人能信？再者，被告己○○指稱乙○○誤拿00
    00000000號行動電話打給癸○○，後來乙○○才拿他的手機
    打給癸○○叫他不要跟車云云，然觀之被告乙○○所使用門
    號0000000000號行動電話自95年4 月29日起至4 月30日止並
    未與癸○○使用之0000000000號行動電話有任何通聯紀錄，
    反倒是被告己○○當時使用之門號0000000000號行動電話於
    95年4 月30日凌晨零時28分52秒與癸○○之0000000000號行
    動電話有1 通長達23秒之通話紀錄，此有上述門號行動電話
    通聯調閱查詢單在卷可考（見外放之桃園縣政府警察局大溪
    分局行動電話號碼暨通聯記錄本），被告己○○此部所指與
    上述客觀存在之事實明顯不符，惟此適核與證人癸○○所證
    被告己○○在車內向其表示有人出2 百萬元抓你老闆等語後
    有留下其電話號碼，嗣其自後跟車時己○○即撥打其電話告
    知不要再跟車等情卻不謀而合，由此益徵證人癸○○前揭所
    證各節非虛，當屬可信，被告己○○辯稱伊並未向癸○○表
    示有人要出2 百萬元抓你老闆乙○○，看要如何處理云云，
    核係推卸之詞，不足採信。
  被告己○○向乙○○索賄2百萬元部分：
  (甲)查被告己○○逮捕乙○○後離開天上人間酒店地下停車場，
    在解送三峽分局途中，向乙○○索求2 百萬元，作為不予解
    送乙○○歸案之對價，乙○○應允後旋以其門號0000000000
    號行動電話撥打壬○○使用之門號0000000000行動電話要其
    籌措2 百萬元，嗣降為1 百萬元，乙○○並與壬○○約在桃
    園市中信飯店附近亞太當舖前交款，等候交款期間，己○○
    及乙○○所駕乘之自小客車則在台北縣鶯歌、三峽附近繞行
    ，迨壬○○籌好款項，己○○即將車駛回桃園市中信飯店附
    近，惟見該處有多名不明人士聚集，不敢貿然出面取款，嗣
    改至桃園火車站前交款，己○○仍有顧忌，又將車駛回三峽
    分局附近，此已據證人乙○○於警詢、偵查時供證綦詳，並
    與其嗣後於本院審理時以證人身分具結證述被告己○○向其
    索賄之情節相符一致。且與證人壬○○所證於95年4 月30日
    凌晨1 時56分34秒接獲乙○○電話表示遭綁架要其準備贖金
    2 百萬元，其立即籌措贖金，嗣降為1 百萬元，並與乙○○
    先約在中信飯店附近交款，後又變換地點至桃園火車站前，
    惟最終並未前來取款等節，證述一致且互核相符。
  (乙)再觀諸被告己○○於案發當時所使用門號0000000000行動電
    話自95年4 月29日晚間10時43分29秒起至翌日凌晨零時26分
    5 秒止共計13通通話之基地台位置均在桃園縣桃園市○○路
    99號，自4 月30日凌晨零時26分58秒起至凌晨零33分36秒止
    共計4 通通話之基地台位置則在桃園市區，同日（4 月30日
    ）凌晨零時53分59秒起至2 時36分40秒止共計5 通通話之基
    地台位置均在台北縣鶯歌、三峽鎮地區，同日凌晨3 時40分
    18秒起至3 時54分39秒止共計2 通通話之基地台位置則在桃
    園市○○路及桃鶯路，同日凌晨4 時6 分17秒起至4 時16分
    41秒止共計4 通通話之基地台位置則均在台北縣三峽鎮○○
    路等節，有門號0000000000號行動電話之通聯調閱查詢單在
    卷可稽（見偵字第18858 號卷第19頁背面至20頁），而依上
    述電話通聯之基地台位置可推知，被告己○○至少於95年4
    月29日晚間10時43分29秒前抵達復興路99號天上人間酒店，
    於翌日（4 月30日）凌晨零時26分58秒時即已離開天上人間
    酒店，至當日凌晨零時53分59秒時復經由桃園市區抵達台北
    縣三峽鎮地區，同日凌晨3 時40分18秒時，又回到桃園市○○路及桃鶯路一帶，迨同日凌晨4 時6 分17秒，始再回到台
    北縣三峽鎮地區至同日凌晨4 時16分41秒止，由此堪見被告
    己○○在天上人間酒店逮捕被告乙○○後已回到台北縣三峽
    地區，惟其並未將乙○○帶入三峽分局辦理歸案手續，反原
    車折返桃園市○○路一帶，並在復興路附近至少逗留10至20
    分鐘，始再回到台北縣三峽地區，此均核與證人乙○○所述
    被告己○○向其索賄2 百萬元，伊應允後即由三峽分局前折
    返桃園市○○路中信飯店附近欲取款，惟己○○認飯店附近
    有不明人士聚集不敢貿然取款，雖改變交款地點至桃園火車
    站前，仍未出面取款即返回三峽分局附近等情相符，復亦核
    與壬○○於案發當日所使用門號0000000000號行動電話自95
    年4 月30日凌晨1 時56分34秒起至同日凌晨3 時24分38秒止
    ，與乙○○所使用門號0000000000號行動電話共5 通通聯紀
    錄之基地台位置均在桃園市○○路、民生路附近（有壬○○
    及乙○○上開門號行動電話通聯調閱查詢單可憑，見外放之
    桃園縣政府警察局大溪分局行動電話號碼暨通聯記錄本），
    顯示壬○○在接獲乙○○準備贖金之電話後確實與乙○○一
    直保持通話，並均在乙○○所指定交付贖金之中信飯店及桃
    園火車站附近停留等事實相吻合，被告己○○亦對其逮捕乙○○後先將乙○○載到三峽分局門口，然未進入三峽分局即
    原車折返桃園市區，嗣後再回到三峽分局附近等事實並不爭
    執。被告己○○雖辯稱：係因乙○○在三峽分局門口時突然
    身體不適，才將車駛回桃園市區向乙○○友人拿特效藥云云
    ，然被告己○○所指該情已為證人乙○○所堅詞否認，證人
    壬○○於本院審理時亦證稱沒有印象案發當天乙○○打電話
    給渠時有提到他身體不適須要用藥之事，到中信飯店亞太當
    舖那邊亦無帶著藥物等語甚詳（見本院卷(三)第42頁），被告
    己○○所辯伊係要帶乙○○回桃園向友人拿藥云云，已非可
    採，況被告己○○既已帶乙○○回到三峽分局門口，縱乙○○有因其所罹帕金森氏症發作而身體不適，衡諸一般常情，
    己○○更應儘速戒護乙○○送醫救治或就近帶進分局內休息
    等候友人取來「特效藥」，又焉有捨近求遠大費周章將乙○○先載回桃園市區向友人拿藥再載回三峽分局歸案，非但失
    去急救之先機且徒增人犯途中脫逃橫生枝節之理，而其所指
    因乙○○友人不知三峽分局之路故伊要自行載乙○○回桃園
    向友人拿藥一節，尤顯無稽。再被告己○○並不否認當晚折
    返桃園市區後並未向乙○○之友人拿到藥即回三峽分局附近
    ，然依前述乙○○與壬○○之行動電話通聯調閱查詢單可知
    ，乙○○之0000000000號行動電話於95年4 月30日凌晨3 時
    15分31秒、3 時16分44秒、3 時24分40秒各與壬○○之0000
    000000號行動電話通話，基地台位置均在桃園市○○路60號
    頂樓，而壬○○相對應之基地台位置亦在桃園市○○路90之
    6 號7 樓頂及民生路60號頂樓，足見被告己○○帶同乙○○
    原車回到桃園市區時，確與乙○○之友人壬○○取得聯繫，
    斯時雙方亦在附近不遠，則苟如被告己○○所辯係專程帶乙○○回桃園拿藥，乙○○之病況又係如此危急，又豈有彼此
    間已近在咫尺卻未碰面拿藥即無功返回三峽之可能，其所辯
    帶乙○○回桃園拿藥之不合常理之處，已不言可喻。
  (丙)再本件被告己○○於偵查中，經調查人員徵得其同意由法務
    部調查局實施測謊結果，被告己○○就：(1)未向乙○○索賄
    2 百萬元；(2)載運乙○○時，未向乙○○期約索賄等上述問
    題經測試呈情緒波動反應，研判有說謊之情，有法務部調查
    局96年1 月26日調科參字第09600045230 號測謊報告書1 份
    在卷可參（含測謊鑑定過程參考資料，見他字第2706號卷第
    250 至254 頁），依前揭證據能力論述部分所述之最高法院
    判決意旨，該測謊鑑定既非無證據能力，且測謊鑑定之結果
    與證人即同案被告乙○○、證人壬○○所述上情復相吻合，
    酌以前述被告己○○在逮捕乙○○後，即先向乙○○之隨行
    司機癸○○透露「有人出2 百萬元要抓你老闆乙○○，看要
    如何處理」等試探性之訊息，更足佐證被告己○○在逮捕乙○○後確有向乙○○索求2 百萬元之賄賂，做為不予解送乙○○歸案之對價無疑，被告己○○前揭所辯，核係飾卸之詞
    ，不足採信。
  被告乙○○對公務員關於違背職務之行為期約賄賂部分：
  (甲)查被告己○○逮捕乙○○後在解送三峽分局途中，向乙○○
    索賄2 百萬元，作為不予解送乙○○歸案之對價，乙○○應
    允後旋以其門號0000000000號行動電話撥打壬○○使用之門
    號0000000000行動電話籌措2 百萬元，又降為1 百萬元，並
    約在桃園市中信飯店附近亞太當舖前交款，嗣因己○○不敢
    貿然出面取款，遂又將乙○○帶回三峽等情，業經本院認定
    如前，被告乙○○復不否認在己○○向其索求2 百萬元時應
    允之，並旋聯絡友人壬○○籌措款項交付，然因己○○有所
    顧忌而作罷並返回三峽等事實無訛。
  (乙)被告乙○○雖辯稱伊不知己○○係警察，以為遭綁架，為了
    自身安全，才答應給付己○○2 百萬元云云。然查，被告己○○於上述時、地，與丁○○等人在電梯內逮捕乙○○時，
    當場即出示其警察服務證件向乙○○表明其警察身分依法要
    逮捕通緝之乙○○及宣讀權利等情，業據證人即共同被告己○○於本院審理時結證屬實（見本院卷(四)第112 、113 頁）
    ，核與證人即共同被告丁○○、證人黃世芳、簡偉雄、陳智
    昂、庚○○分別於警詢及偵查時供證己○○在電梯內有出示
    證件表明警察身分等情節相符（見偵字第14229 號卷第26、
    42、47、52、94、118 、119 、120 頁、他字第2706號卷第
    262 頁），復經本院勘驗被告己○○逮捕乙○○之電梯監視
    錄影光碟結果，雖光碟僅錄有影像而無聲音，然畫面確實可
    見己○○與丁○○等人擁入電梯內後，己○○即手持黑色證
    件高舉至肩膀處出示予乙○○觀看，有前述本院勘驗筆錄及
    翻拍照片可憑（見本院卷(三)第176 頁），被告乙○○於偵查
    時亦供稱：「當天他（指己○○）有說他是警察，是要捉通
    緝犯的」、「他說我通緝要抓通緝犯」（見他字第2706號卷
    第166 、167 頁）、「該名穿著白色上衣的男子說他是警察
    ，並且有亮出他的警察服務證給我看一下，並問我是不是乙○○，我說不是」（見他字第2706號卷第185 頁背面）、「
    他在電梯裡有出示證件，表明警察身分」（見他字第2706號
    卷第224 頁背面）」、「他當天著便服，有出示警員證件」
    等語（見他字第2706號卷第238 頁）詳確，其事後於本院審
    理時始另植新詞改稱己○○雖然有在伊面前晃一下證件，但
    伊沒有看清楚，以為他們是兄弟云云，殊堪置疑。再被告己○○與丁○○等人自復興路、春日路天橋前往天上人間酒店
    途中，己○○即對丁○○等人告知其是警察要去抓通緝犯，
    且有亮出警用手銬，至地下停車場電梯內逮捕乙○○並帶至
    己○○座車後，己○○並對乙○○銬上手銬等節，分據被告
    丁○○、黃世芳、簡偉雄、陳智昂於警詢時供證在卷（見偵
    字第14299 號卷第25、26、41、42、46、47、51、121 頁）
    ，均互核相符，復與被告乙○○所供己○○有對伊上手銬，
    一直銬到三峽分局附近路邊要回桃園市取款時手銬才被取下
    等語相吻合（見本院卷(一)第111 頁），堪見被告己○○在逮
    捕乙○○押解至其座車後即對乙○○銬上警用手銬至明（按
    被告己○○辯稱並未對乙○○上手銬云云，顯與事實不符，
    並不足採，附此敘明），而衡諸被告乙○○係退職警員，業
    據其供陳在卷，是其對警務人員逮捕通緝犯之流程及警察服
    務證件、警用手銬之種類、外型，自當知悉甚明，則以己○○在電梯內即依法出示警察證件並告知乙○○因案通緝逕予
    逮捕，嗣並押解至座車內銬上警用手銬等客觀事實觀之，一
    般人均足以認定己○○係以警察身分逮捕通緝犯，更遑論被
    告乙○○於案發當時係一智慮成熟之人復為退職警員較諸一
    般人對上情更加熟稔，其所辯不知己○○係警察云云，顯悖
    離常情，再參以乙○○在遭己○○逮捕後猶機警地詢問己○○其線報如何得來等語，亦據被告己○○供述在卷，由此益
    徵被告乙○○確實知悉被告己○○係以警察身分將其逮捕至
    明，其前揭所辯，核係事後為脫免其罪責之飾詞，委無可取
    。
  按貪污治罪條例第4 條第1 項第5 款之對於違背職務之行為
    ，要求、期約或收受賄賂，係屬3 種不同之犯罪型態。而對
    於違背職務之行為期約賄賂，乃指公務員對於違背職務之行
    為與行賄人就約定收受賄賂或其他不正利益為合致意思表示
    ，而尚未收受者而言。如前所述，被告己○○在逮捕通緝犯
    乙○○解送歸案途中，萌生索賄之不法意圖，基於對於違背
    職務之行為，向乙○○索求2 百萬元之賄賂，作為不予解送
    歸案之對價，乙○○為求冀免遭解送歸案，亦明確向己○○
    表示願意給付賄賂之意而允諾，並旋以電話聯絡友人壬○○
    籌措款項，尤在徵得己○○同意將賄款降為1 百萬元後再通
    知壬○○僅籌措1 百萬元即可，而壬○○亦確實籌得款項並
    持至約定地點等候交付，惟因己○○不敢貿然取款而作罷，
    是本件被告己○○向乙○○對於違背職務之行為，要求賄賂
    ，而被告乙○○對己○○關於違背職務之行為要求賄賂一事
    明確允諾，雙方顯已達期約賄賂之程度，且存有對價關係至
    明。
  3.綜上各述，被告己○○、乙○○上開辯解，均不足採信，本
    件事證明確，被告2 人上開各犯行均堪認定，應依法論科。
二、論罪科刑：
  (一)按被告己○○、乙○○行為後，刑法於94年2 月2 日修正公
    布，並自95年7 月1 日施行。而刑法第10條第2 項關於公務
    員之定義，由「依法令從事於公務之人員」，修正為「依法
    令服務於國家、地方自治團體所屬機關而具有法定職務權限
    ，以及其他依法令從事於公共事務，而具有法定職務權限者
    」及「受國家、地方自治團體所屬機關依法委託，從事與委
    託機關權限有關之公共事務者」，而貪污治罪條例第2 條關
    於公務員之規定，配合上開刑法公務員規定之修正，於95年
    5 月5 日亦修正，並自95年7 月1 日施行，原第2 條關於公
    務員之規定：「依據法令從事公務之人員，犯本條例之罪者
    ，依本條例處斷；其受公務機關委託承辦公務之人，犯本條
    例之罪者，亦同。」修正為：「公務員犯本條例之罪者，依
    本條例處斷」。被告己○○、乙○○所犯期約賄賂之行為，
    雖在修正前所為，惟不論修正前、後，被告己○○均為刑法
    第10條第2 項及貪污治罪條例第2 條所謂公務員，上開修正
    ，對被告己○○、乙○○並無何有利不利之情形，自不生法
    律比較適用問題，應逕適用修正後規定，先予說明。
  (二)次按被告乙○○犯行使變造特種文書犯行後，刑法業於94年
    2 月2 日修正公布，並於95年7 月1 日施行，業如前述，而
    刑法第212 條之罪，法定刑為1 年以下有期徒刑、拘役或30
    0 元以下罰金，就法定罰金刑部分，依95年6 月14日修正公
    布，95年7 月1 日施行之刑法施行法第1 條之1 規定「中華
    民國94年1 月7 日刑法修正後，刑法分則編所定罰金之貨幣
    單位為新臺幣。94年1 月7 日刑法修正時，刑法分則編未修
    正之條文定有罰金刑者，自94年1 月7 日刑法修正施行後，
    就其所定數額提高為30倍。但72年6 月26日至94年1 月7 日
    新增或修正之條文，就其所定數額提高為3 倍」，經比較結
    果關於法定刑最高罰金部分，修正前後規定並無不同（新法
    以新臺幣為貨幣單位，修正施行後，就其所定數額提高為30
    倍，實際與行為時法罰金刑相同），不生法律變更比較問題
    ，此部分應依法律一般適用原則逕依裁判時法即刑法施行法
    第1 條之1 第1 項、第2 項前段之規定。又修正前刑法第33
    條第5 款原規定：「罰金：1 元以上」，依罰金罰鍰提高標
    準條例第1 條前段規定提高10倍，及現行法規所定貨幣單位
    折算新台幣條例第2 條換算為新臺幣結果，為30元以上，而
    修正後則規定：「罰金：新臺幣1 千元以上，以百元計算之
    」，已將科處罰金之最低額提高至新臺幣1 千元以上，就法
    定刑最低罰金部分，修正後之規定顯非較有利於被告，故依
    現行即修正後刑法第2 條第1 項前段規定，此部分應適用修
    正前刑法第33條第5 款之規定。
  (三)核被告乙○○透過上開姓名年籍不詳綽號「阿財」之男子將
    「寅○○」名義之國民身分證、健保卡、汽車駕駛執照上之
    照片換貼為其本人照片並持以行使，係犯刑法第216 條、第
    212 條之行使變造特種文書罪。另被告己○○行為時係三峽
    分局插角派出所警務人員，為依法令服務於地方自治團體所
    屬機關而具有法定職務權限之公務員，另依刑事訴訟法第23
    1 條規定，其應受檢察官及司法警察官之命令，負有偵查犯
    罪，於知有犯罪嫌疑者，應即開始調查，並將調查之情形報
    告該管檢察官及司法警察官，屬有調查犯罪職務之公務員。
    是核被告己○○所為，係犯貪污治罪條例第4 條第1 項第5
    款對於違背職務之行為期約賄賂罪；被告乙○○所為，係犯
    貪污治罪條例第11條第3 項未具公務員身分，而犯同條例第
    1 項對於公務員關於違背職務之行為期約賄賂罪。被告己○○要求賄賂之低度行為，應為期約賄賂之高度行為所吸收，
    不另論罪。被告乙○○就前揭變造特種文書犯行與該姓名年
    籍不詳綽號「阿財」之成年男子間，有犯意聯絡及行為分擔
    ，為共同正犯（按有關共同正犯規定部分，95年7 月1 日修
    正公布施行前之刑法第28條雖由『二人以上共同實施犯罪之
    行為者，皆為正犯』，修正更改為『二人以上共同實行犯罪
    之行為者，皆為正犯』，然關於上開共同正犯之條文用語之
    修正，並不影響此部犯行之論罪科刑，不生新舊法比較適用
    之問題，應逕適用裁判時法即修正後刑法第28條規定，附此
    敘明）。被告乙○○變造「寅○○」國民身分證、健保卡、
    汽車駕駛執照後進而行使，變造之低度行為應為行使之高度
    行為所吸收，不另論罪。又被告乙○○於己○○查詢其真實
    身分時，同時將變造之「寅○○」名義之國民身分證、健保
    卡、汽車駕駛執照出示供己○○查核而行使，係以一行為而
    觸犯數罪名，為想像競合犯，應依修正後刑法第55條規定，
    從一行使變造特種文書罪處斷（按修正前刑法第55條規定『
    一行為而觸犯數罪名，從一重處斷』，此即學理上所稱之想
    像競合犯，雖經修正為『一行為而觸犯數罪名者，從一重處
    斷。但不得科以較輕罪名所定最輕本刑以下之刑』，惟此最
    低度刑科刑之限制核屬法理之明文化，非屬法律變更，不生
    新舊法比較之問題，應逕依裁判時法論處）。被告乙○○所
    犯上開行使變造特種文書、對於公務員關於違背職務之行為
    期約賄賂2 罪，犯意各別，行為互殊，應分論併罰。查被告
    己○○擔任三峽分局插角派出所警察一職，為有調查犯罪職
    務之人員，犯上開貪污治罪條例第4 條第1 項第5 款之罪，
    應依該條例第7 條規定，除法定最重本刑為無期徒刑依法不
    得加重外，就法定刑為有期徒刑、罰金部分，加重其刑。爰
    審酌被告己○○為警務人員，肩負維護社會治安，查緝犯罪
    職責，竟不知廉潔自持、盡忠職守，因一時貪念，向通緝犯
    乙○○索求賄賂並達成期約賄賂，破壞國家公務員形象，有
    悖全民託付與期待，惡性非輕，犯後又一再飾詞卸責，未見
    悔意，犯罪後態度非佳；被告乙○○因遭逮捕一時失慮，與
    己○○達成期約賄賂，犯罪情節尚非重大，且犯後坦認部分
    犯行，深具悔意，犯罪後態度良好，暨其等犯罪之動機、目
    的、手段等一切情狀，分別量處如主文所示之宣告刑。次按
    貪污治罪條例第17條規定，犯該條例之罪經宣告有期徒刑以
    上之刑者，應宣告褫奪公權，此規定為刑法第37條第2 項之
    特別規定，應優先適用，至宣告褫奪公權之期間，該條例並
    無特別規定，自應依刑法第37條規定定其應宣告褫奪公權之
    期間，而查被告己○○、乙○○行為後，刑法第37條固亦經
    修正，惟就宣告褫奪公權之期間，無論依修正前或修正後之
    刑法第37條第2 項規定均無不同，對被告2 人而言並無有利
    或不利之情形，自亦不生新舊法比較之問題，應逕依刑法第
    37條第2 項規定定其應褫奪公權之期間，爰依上開規定，就
    被告己○○所犯對於違背職務之行為期約賄賂罪，諭知褫奪
    公權5 年；被告乙○○所犯對於公務員關於違背職務之行為
    期約賄賂罪，諭知褫奪公權1 年。又被告乙○○所犯行使變
    造特種文書罪及對於公務員關於違背職務之行為期約賄賂罪
    之犯罪時間，均在96年4 月24日以前，所犯上開2 罪，均合
    於中華民國96年罪犯減刑條例之減刑規定，爰依該條例第2
    條第1 項第3 款、第7 條規定，各減輕其宣告刑2 分之1 ，
    被告乙○○褫奪公權1 年部分，其褫奪公權期間，因未逾1
    年，依該條例第14條規定，不予減刑。末按被告乙○○所犯
    上開2 罪，均係於95年7 月1 日之前犯之，而刑法第51條亦
    經修正，修正前刑法第51條規定：「數罪併罰，分別宣告其
    罪之刑，依左列各款定其應執行者：」，其中第5 款規定：
    「宣告多數有期徒刑者，於各刑中之最長期以上，各刑合併
    之刑期以下，定其刑期。但不得逾20年」，修正後刑法第51
    條第5 款規定：「宣告多數有期徒刑者，於各刑中之最長期
    以上，各刑合併之刑期以下，定其刑期。但不得逾30年」，
    比較結果，修正後刑法並非較有利於行為人，依刑法第2 條
    第1 項前段之規定，應依修正前刑法第51條第5 款、第10款
    規定，定其應執行之刑。
  (四)扣案之變造「寅○○」名義之國民身分證、汽車駕駛執照上
    所黏貼之被告乙○○照片及未扣案之變造「寅○○」名義之
    健保卡所用之照片（按系爭健保卡上照片並非以直接黏貼之
    方式變造，而係以雷射影印方式變造）各1 張、上述變造國
    民身分證之影本1 份，為被告乙○○所有且係供其犯行使變
    造特種文書罪所用及所得之物，應依刑法第38條第1 項第2
    款、第3 款規定（按刑法第38條雖亦修正，但該條第1 項第
    2 款並未修正，至於第3 項將第1 項第2 款得沒收之物，由
    屬於『犯人』為限，修正為屬於『犯罪行為人』為限，僅屬
    用語之明確化，含義仍屬相同，故無法律比較適用問題，應
    逕行適用裁判時即修正後之法律，附此敘明）於被告乙○○
    所犯該罪名項下併予宣告沒收。至扣案之行動電話4 具（含
    SIM 卡）、名片夾1 個、電話卡1 張、現金13 ,600 元、照
    片1 疊、藥丸、藥膏、貼片、保險套、剪刀、指甲刀、鑰匙
    、信封、筆、皮包、便條、雜記紙等物，雖屬被告乙○○所
    有，惟均與其所犯上開犯行無何關連，又非違禁物，爰不予
    宣告沒收。
乙、無罪部分：
一、公訴意旨另以：被告己○○明知已逮捕通緝犯乙○○，竟不
    思依法將林某帶入三峽分局辦理歸案相關手續，且以私相授
    受方式要求戊○○處理，被告戊○○亦唯恐乙○○知悉係其
    在背後策劃逮捕，到場後不敢出面，未依法定程序逮捕乙○○，反而推由不具司法警察身份且與乙○○不具法律上利害
    關係之丙○○、甲○○、丁○○及陳洪德等人出面接收乙○○，己○○明知丙○○並非司法警察，竟任意將乙○○縱放
    交由丙○○等人控制乙○○之行動自由。戊○○、丙○○、
    甲○○、丁○○及「陳洪德」5 人，遂共同基於剝奪乙○○
    行動自由之犯意聯絡，將乙○○押上CW-5156 號自用小客車
    載往桃園市，因認被告己○○另涉有刑法第162 條第1 項之
    縱放人犯罪嫌，被告戊○○、丙○○、甲○○、丁○○均涉
    犯刑法第302 條第1 項之妨害自由罪嫌。
二、按犯罪事實應依證據認定之，無證據不得認定犯罪事實，又
    不能證明被告犯罪者，應諭知無罪之判決，刑事訴訟法第15
    4 條第2 項、第301 條第1 項分別定有明文。次按事實之認
    定，應憑證據，如未能發現相當證據，或證據不足以證明，
    自不能以推測或擬制之方法，為裁判基礎（最高法院40年臺
    上字第86號判例參照）。又認定犯罪事實所憑之證據，雖不
    以直接證據為限，間接證據亦包括在內，然而無論直接證據
    或間接證據，其為訴訟上之證明，須於通常一般之人均不致
    有所懷疑，而得確信其為真實之程度者，始得據為有罪之認
    定，倘其證明尚未達到此一程度，而有合理之懷疑存在而無
    從使事實審法院得有罪之確信時，即應由法院為諭知被告無
    罪之判決（最高法院76年臺上字第4986號判例參照）。
三、本件公訴人認被告己○○、戊○○、丙○○、甲○○、丁○○等人涉有前開犯罪，係以被告己○○逮捕通緝犯乙○○，
    竟不思依法將林某帶入三峽分局辦理歸案相關手續，且以私
    相授受方式要求戊○○處理，及被告戊○○唯恐乙○○知悉
    其在背後策劃逮捕，到場後不敢出面，未依法定程序逮捕乙○○，反而推由不具司法警察身份且與乙○○不具法律上利
    害關係之丙○○、甲○○、丁○○及陳洪德等人出面接收乙○○，己○○明知丙○○並非司法警察，竟任意將乙○○縱
    放交由丙○○等人控制乙○○之行動自由，而丙○○、甲○○、丁○○與乙○○並無利害關係，依法並無逮捕乙○○之
    權力，其等在戊○○授意下，所為強制將乙○○帶往武陵派
    出所之行為自不具阻卻違法之正當事由為其主要論據。訊據
    被告己○○堅詞否認有何縱放人犯之犯行，辯稱：因為戊○○說要請桃園分局的同事把乙○○帶回武陵派出所歸案，而
    且乙○○也確實被帶去武陵派出所，伊當時只是疏忽，沒有
    檢查戊○○所派來之人的證件，伊並無縱放乙○○之意等語
    ；被告戊○○、丙○○、甲○○、丁○○則均堅詞否認有何
    妨害自由犯行，被告戊○○辯稱：伊並未提供通緝犯乙○○
    情資予己○○並找丁○○等人前去協助己○○逮捕乙○○及
    嗣後找丙○○等人至三峽分局協助將乙○○帶至武陵派出所
    歸案等語；被告丙○○、甲○○、丁○○均辯稱：伊等只是
    協助警員將通緝犯乙○○解送派出所歸案，不知道這樣會涉
    及妨害自由等語。經查：
  (一)被告戊○○固否認有提供通緝犯乙○○情資予己○○、指派
    丁○○等人協助己○○逮捕乙○○，及後續委由丙○○、甲○○、丁○○、陳洪德等人出面協助將乙○○解送武陵派出
    所歸案等事實，惟查：
  1.上述被告戊○○先提供通緝犯乙○○情資予被告己○○查緝
    ，復經由丙○○輾轉通知丁○○、黃世芳、陳智昂、簡偉雄
    等人協助己○○至天上人間酒店地下停車場逮捕乙○○，戊○○並交付門號0000000000號行動電話予己○○供作聯繫，
    嗣己○○逮捕乙○○後，戊○○又要求己○○將乙○○解送
    至武陵派出所歸案，己○○遂又將乙○○交予戊○○指派前
    來之丙○○、丁○○、甲○○、陳洪德等人帶至武陵派出所
    歸案，此已據證人即共同被告己○○迭次於警詢、偵查至本
    院審理時指證綦詳，而被告己○○與戊○○均同為警務人員
    ，因參加刑事班受訓而結識，而後亦會彼此聯絡關心近況，
    業據被告己○○供述在卷，被告戊○○亦不否認該情，是以
    證人己○○與被告戊○○間存有相當情誼存在，彼等間亦無
    怨懟或金錢糾紛及仇恨，衡情酌理證人己○○應無甘冒偽證
    刑責設詞誣攀戊○○之理。且被告己○○復提出由戊○○在
    「桃園縣政府警察局大溪分局福安派出所四人勤務分配表」
    背面手繪乙○○可能出現之場所及使用車輛之車號草圖乙紙
    附卷為憑，佐以被告戊○○自承伊自94年1 月至95年5 月2
    日任職福安派出所及曾在福安派出所與己○○見面等語（見
    偵字第14229 號卷第62頁），足認前揭己○○提出由戊○○
    手繪之草圖非虛，復衡諸被告己○○於案發當時任職三峽分
    局插角派出所警員，其偵查犯罪之地域範圍原則上不及於桃
    園市區，被告己○○及乙○○復均供稱彼此間並不認識，則
    苟非由他人專程提供通緝犯乙○○之情資供己○○查緝，衡
    情己○○應無刻意深夜跨區至桃園市僅為逮捕通緝犯之可能
    。再者，門號0000000000號行動電話係由辛○○所申請使用
    ，業據證人辛○○於本院審理時證述屬實，又案發當時辛○○與戊○○為男女朋友關係，戊○○並持用辛○○所申請之
    門號0000000000號行動電話使用等情，亦經桃園縣政府警察
    局大溪分局於案發前依查訪戊○○二姐劉玉櫻得知辛○○係
    戊○○女友、戊○○勤餘期間所使用自小客車均停放在辛○○住處大樓地下停車場、戊○○平日另持用門號0000000000
    號行動電話之通話位置均鄰近辛○○住處及案發時間戊○○
    持用0000000000號行動電話與辛○○另持用之門號00000000
    00號行動電話相互通聯等客觀事證查證屬實，有桃園縣政府
    警察局96年10月3 日桃警督字第0960084357號函暨函覆之桃
    園縣政府警察局教育輔導家庭聯繫訪問紀錄表、風紀探訪工
    作報告表、門號0000000000號行動電話通聯查詢單、辛○○
    全戶戶籍資料查詢結果、行動電話申登資料等件在卷足憑（
    見本院卷(二)第116 至141 頁），被告戊○○於警詢時亦坦承
    與辛○○曾經是男女朋友等語（見他字第2706號卷第53頁）
    ，上情均核與己○○所指伊自逮捕乙○○至交由丙○○等人
    解送至武陵派出所之過程，均持門號0000000000號與戊○○
    持用之門號0000000000號行動電話相互聯繫等情相合一致。
    被告戊○○辯稱係伊叫劉玉櫻在訪查時要說辛○○係伊女友
    ，製造伊生活完整之假象云云，實屬無稽，而證人辛○○於
    本院審理時所稱伊與戊○○非男女朋友，0000000000號係伊
    借給丙○○使用云云，亦顯係迴護被告戊○○之詞，均不足
    採信。復再參酌證人壬○○於警詢時證稱：「在武陵派出所
    前路旁公車站門口有看到戊○○坐於9791-KQ 號黑色自小客
    車內打電話，我認識戊○○快10年，在很多場合常常看到他
    ，且我知道他是警察，當時我沒有覺得可疑之處，且當時他
    所駕駛的自小客車車窗是搖下的，我看得一清二楚絕對不會
    錯，且我與戊○○並無怨仇」等語（見偵字第14229 號卷第
    98頁），及被告乙○○於警詢時供述：「當我被載到武陵派
    出所前還沒有進去，同車有人拿手機及數位相機對我拍照，
    然後拿給對向車道的戊○○確認我的身分，我認得他的車且
    有看到他本人在車上」、「我是在武陵派出所的對面公車站
    看到戊○○坐在車子裡」等語（見他字第2706號卷第242 頁
    、他字第2706號卷第25頁），此復核與己○○所指上情相符
    ，此外並有被告己○○於案發當時所使用戊○○交付之門號
    0000000000號行動電話及戊○○所使用其女友辛○○申請之
    門號0000000000號行動電話通聯調閱查詢單附卷可稽。
  2.被告丙○○雖附和被告戊○○之詞供稱通緝犯乙○○情資係
    伊提供予己○○，丁○○等人亦係伊叫去協助己○○云云。
    然查，被告丙○○指稱係伊提供乙○○情資予己○○一節，
    為被告己○○所堅詞否認，而觀諸被告丙○○於警詢時先供
    稱真實狀況是己○○叫伊帶朋友去幫他抓人云云（見偵字第
    1422 9號卷第74頁），嗣於偵查及本院審理時又改稱係伊主
    動提供乙○○線報給己○○去抓人云云（見他字第2706號卷
    第278 頁、本院卷(一)96年8 月8 日筆錄(二)），前後所述已有
    出入，且苟如被告丙○○所稱係伊提供通緝犯情資予己○○
    查捕，則丙○○與己○○間衡情應有相當程度之認識或情誼
    存在，然被告丙○○卻無法具體指明其與己○○聯繫之方法
    ，且被告丙○○於案發當時所使用之門號0000000000號行動
    電話在95年4 月29日起至4 月30日間均未見任何與被告己○○所使用門號0000000000號行動電話之通話紀錄，有上述門
    號行動電話通聯調閱查詢單可查（見外放之桃園縣政府警察
    局大溪分局行動電話號碼暨通聯記錄本），被告丙○○復無
    法提供當時尚有何其他使用之電話以供本院審究，其所指有
    提供通緝犯乙○○情資予己○○該節，實非無疑。再依被告
    丙○○以從事承包土方工程為業，業據其供述甚明（見偵字
    第1244 9號卷第73頁），而衡以一般非警務人員對專由偵查
    犯罪機關發佈掌握之相關通緝犯資料多難涉獵其中，被告丙○○既非警務人員亦非通緝犯乙○○之利害關係人，其如何
    取得知悉通緝犯乙○○之相關情資，被告丙○○亦無法提出
    說明，僅能泛言供稱「只要是市區○○○○道」，再被告丙○○於警詢時自承與己○○非常不熟（見他字第2706號卷第
    279 頁），則被告己○○又豈會通知與其不熟識之丙○○出
    面協助將乙○○解送武陵派出所歸案之可能，不惟如此，被
    告丙○○所供伊與己○○約在三峽復興路、光明路天橋下會
    合是由甲○○載伊去的云云（見偵字第14229 號卷第77頁）
    ，亦與被告甲○○、丁○○於警詢及偵查時均供稱渠等去三
    峽復興路、光明路天橋下是由丁○○駕車搭載其等前去，到
    該處即見丙○○已在現場等語相佐（見偵字第14 229號卷第
    27、35、120 、135 頁、他字第2706號卷第264 頁），俱見
    被告丙○○就其所稱伊提供情資予己○○，嗣並由其聯絡丁○○等人前去協助將乙○○解送至武陵派出所等相關細節多
    所矛盾齟齬。再觀之被告丙○○所使用門號0000000000號行
    動電話於95年4 月30日凌晨4 時21分41秒與0000000000號通
    話時，其基地台位置在桃園縣八德市○○路61 9號，而門號
    0000000000號於4 月30日凌晨4 時16分42秒與0000000000號
    通話時基地台位置則在台北縣三峽鎮○○段○○路1 段157-
    1 號5 樓頂樓，有上述門號0000000000、0000000000號電話
    通聯調閱查詢單可稽（見外放之桃園縣政府警察局大溪分局
    行動電話號碼暨通聯記錄本、偵字第18858 號卷第34頁背面
    ），依上情可知，丙○○於4 月30日凌晨4 時21分許係位在
    桃園縣八德市○○路附近，則其焉有可能在短短5 分鐘前又
    持0000000000號電話在相距非近之台北縣三峽鎮○○路○ 段
    附近與他人通話，益可見被告丙○○所稱案發當時門號0000
    000000號係辛○○交伊使用云云，及證人辛○○所證該門號
    係伊借給丙○○使用云云，明顯與前揭客觀事證不符，由此
    益徵證人己○○前揭證述非虛，當可信實。被告丙○○所指
    通緝犯乙○○情資係伊提供予己○○及嗣後由伊聯絡甲○○
    等人協助將乙○○解送武陵派出所不實，顯係迴護被告戊○○之詞，洵不足採。被告戊○○否認伊提供乙○○情資予己○○查捕及委由丙○○等人出面協助己○○等各情，核係為
    脫免其在本案所扮演幕後策劃逮捕角色所為之卸詞，要難採
    信。
  (二)公訴意旨雖認被告己○○涉犯縱放人犯及被告戊○○、丙○○、甲○○、丁○○涉犯妨害自由犯行，然依前述被告己○○因戊○○提供通緝犯乙○○情資後，始於上開時、地，依
    法逮捕乙○○，嗣因被告戊○○要求將乙○○帶至武陵派出
    所歸案，致己○○又將乙○○載至三峽分局附近之復興路、
    光明路天橋下，因戊○○不願乙○○知悉其在背後策劃逮捕
    ，故己○○又將乙○○交由戊○○所指派之丙○○、丁○○
    、甲○○、陳洪德等人自行帶至武陵派出所辦理歸案手續後
    離去，而丙○○、丁○○、甲○○、陳洪德等人因分受警務
    人員戊○○或己○○委託而協助將通緝犯乙○○解送武陵派
    出所，被告戊○○則駕車跟隨在後監督丙○○等人將乙○○
    解送至武陵派出所歸案，迨丙○○等人抵達武陵派出所附近
    ，丙○○猶拿手機及數位相機對乙○○拍照，持至停在對向
    車道之戊○○車上供戊○○辨認，嗣因畫面不清晰，丙○○
    又回到渠等車旁，要求乙○○將頭伸出車窗外供戊○○辨認
    ，迨確認後丙○○始指示丁○○、陳洪德將乙○○帶入武陵
    派出所內，交由值班員警鍾森威、顏暉展辦理歸案手續等事
    實，已據本院認定如前，則以被告戊○○於案發當時係大溪
    分局巡佐，其在法定調查犯罪職務範圍內提供通緝犯乙○○
    之情資予同為警務人員之己○○查緝，迨己○○依法逮捕乙○○後，戊○○又以對提供情資之桃園同事無法交代為由要
    求己○○將乙○○解送至武陵派出所歸案，加以戊○○初始
    即向己○○表示其與乙○○相識不方便出面逮捕，戊○○遂
    委由丙○○、甲○○、陳洪德、丁○○等人出面協助代為將
    乙○○解送至武陵派出所歸案等情狀觀之，被告己○○雖將
    已依法逮捕之通緝犯乙○○交由丙○○等人解送至武陵派出
    所，然此過程均係在有法定調查犯罪職務之戊○○巡佐監控
    安排下完成，被告乙○○顯然仍在公權力可控制之狀態，是
    其主觀上尚難認有使乙○○不法回復自由而侵害公之拘禁力
    縱放人犯使之脫逃之犯罪故意，而況丙○○等人亦確實將乙○○解送至武陵派出所交由值班警員鍾森威等人辦理歸案手
    續，被告己○○此部所為尚與縱放人犯使之脫逃之行為有別
    （至己○○有無執行職務上之疏失，應受如何之行政處分，
    係另一問題），公訴人認被告己○○就此另涉犯縱放依法逮
    捕之人罪嫌，尚有未洽。又被告丙○○、甲○○、丁○○等
    人雖明知渠等並非司法警察且與乙○○不具法律上利害關係
    人身分，仍控制乙○○之行動自由將之帶至武陵派出所，然
    其等因受警務人員戊○○或己○○委託協助出面將乙○○帶
    至武陵派出所歸案，此與一般警民合作如義警、義消協助員
    警處理委託之公務事項實屬無異，此由被告丙○○、丁○○
    、甲○○均辯稱：伊等只是幫警察抓通緝犯並帶通緝犯歸案
    ，不知道這樣會違法等語即明，是被告丙○○、甲○○、丁○○主觀上對其等所為該當妨害自由之不法犯行並無違法性
    之認識，尚合於情理，且堪認均有正當理由而無法避免之情
    事，被告丙○○、甲○○、丁○○前揭所辯，應值採信。至
    被告戊○○雖因宥於其與乙○○相識不願親自將乙○○解送
    武陵派出所歸案，而委由非司法警察之丙○○等人出面協助
    將乙○○帶至武陵派出所，然依前述被告戊○○交付予己○○使用之門號0000000000行動電話於95年4 月29日至30日間
    共28通通話，其中有21通均係與戊○○所持用門號00000000
    00號行動電話通話等情，足見自被告己○○前往逮捕被告乙○○至最後解送乙○○回到台北縣三峽地區交予戊○○解送
    武陵派出所該段期間，戊○○號一直在背後掌控監視己○○
    逮捕乙○○之過程，佐以其在丙○○等人自己○○車上將乙○○帶上渠等所駕車輛前往武陵派出所後亦自行駕車全程緊
    跟在後監督丙○○等人，復在丙○○等人抵達武陵派出所時
    ，先就丙○○所拍乙○○之照片確認無訛後，始示意由丙○○指示丁○○及陳洪德將乙○○帶入武陵派出所辦理歸案手
    續，是其上開所為仍係基於將己○○逮捕之通緝犯乙○○解
    送至武陵派出所歸案，而依法執行其法定調查犯罪職務之行
    為，要難認其主觀上有何與丙○○等人共同基於妨害自由之
    犯意聯絡而拘束乙○○之行動自由甚明。
  (三)依上說明，公訴人所提出之證據，並無法證明被告己○○有
    縱放人犯及被告戊○○、丙○○、甲○○、丁○○有妨害自
    由之犯行。此外，復查無其他積極證據足資證明上開被告確
    有公訴人所指之犯行，應認不能證明被告己○○、戊○○、
    丙○○、甲○○、丁○○前揭犯罪，依法應就被告己○○所
    涉縱放人犯部分及被告戊○○、丙○○、甲○○、丁○○所
    涉妨害自由部分為無罪判決之諭知。
據上論斷，應依刑事訴訟法第299 條第1 項前段、第301 條第1
項，貪污治罪條例第第4 條第1 項第5 款、第7 條、第11條第1
項、第3 項、第17條，修正後刑法第11條、第2 條第1 項、第28
條、第55條、第37條第2 項、第38條第1 項第2 款、第3 款，刑
法第216 條、第212 條，修正前刑法第33條第5 款、第51條第5
款、第10款，刑法施行法第1 條之1 第1 項、第2 項前段，中華
民國96年罪犯減刑條例第2 條第1 項第3 款、第7 條，判決如主
文。
本案經檢察官蔡宜均到庭執行職務。
中    華    民    國    97    年    2     月    5     日
                  刑事第七庭審判長法  官  蕭世昌
                                  法  官  連雅婷
                                  法  官  林惠霞
以上正本證明與原本無異。
如不服本判決，應於收受送達後10日內向本院提出上訴書狀。
                                  書記官  陳恩如
中    華    民    國    97    年    2     月    12    日
附錄本案論罪科刑法條全文：
刑法第212條
  偽造、變造護照、旅券、免許證、特許證及關於品行、能力服
務或其他相類之證書、介紹書，足以生損害於公眾或他人者，處
1 年以下有期徒刑、拘役或3 百元以下罰金。
刑法第216條
  行使第210 條至第215 條之文書者，依偽造、變造文書或登載
不實事項或使登載不實事項之規定處斷。
貪污治罪條例第4條第1項第5款。
  有下列行為之一者，處無期徒刑或10年以上有期徒刑，得併科
新台幣1 億元以下罰金：
五、對於違背職務之行為，要求、期約或收受賄賂或其他不正利
    益者。
貪污治罪條例第11條第1項
  對於第2 條人員，關於違背職務之行為，行求、期約或交付賄
賂或其他不正利益者，處1 年以上7 年以下有期徒刑，得併科新
臺幣3 百萬元以下罰金。


司法院資訊處製作；財團法人民間司法改革基金會備份。
